【裁判字號】    99,上易,819
【裁判日期】    991124
【裁判案由】    賭博
【裁判全文】
臺灣高等法院高雄分院刑事判決         99年度上易字第819號
上  訴  人
即  被  告  郭姿伶
上  訴  人
即  被  告  楊文彰
上  訴  人
即  被  告  林秀玲
前列三人共同
選任辯護人  陳旻沂律師
上列上訴人因被告賭博案件，不服臺灣高雄地方法院99年度易字
第1023號中華民國99年7 月5 日第一審判決（起訴案號：臺灣高
雄地方法院檢察署99年度偵字第2354號、第6268號），提起上訴
，本院判決如下：
    主  文
原判決關於郭姿伶、楊文彰、林秀玲部分撤銷。
郭姿伶、楊文彰、林秀玲共同犯賭博罪，郭姿伶處罰金新臺幣貳
萬元，楊文彰、林秀玲各處罰金新臺幣壹萬元，如易服勞役，均
以新臺幣壹仟元折算壹日。扣案如附表編號1 至8 所示之物均沒
收之。
    事  實
一、郭姿伶係領有電子遊戲場業營利事業登記證之「仙園遊藝場
    」（址設高雄市○○區○○街3 號1 樓）負責人，竟基於賭
    博之犯意，自民國98年12月下旬某日起，在上開公眾得出入
    之場所內，擺放如附表編號1 、2 所示之賭博性電子遊戲機
    「皇冠賓果」共35台，供不特定賭客押注賭博；並僱用有犯
    意聯絡之楊文彰、林秀玲及某真實姓名、年籍不詳之成年男
    子擔任店員，共同基於賭博之犯意聯絡，由楊文彰及上開身
    分不詳之成年男子，負責為不特定賭客為兌換現金之工作，
    另由林秀玲為顧客為電子遊戲機之開分、洗分工作，共同以
    前揭電子遊戲機臺從事賭博行為。其賭博方式為賭客以１比
    １或１比２之方式押注方式與上開電子遊戲機對賭輸贏，若
    押中時，可依電子遊戲機設定1 至10倍數贏取分數，若未押
    中，則押注之分數均歸電子遊戲機取得，而當賭客決定不繼
    續打玩電子遊戲機時，得以電子遊戲機所累計之分數，要求
    店內人員洗分，取得積分卡，再由賭客持積分卡至「仙園遊
    藝場」櫃檯、廁所或「仙園遊藝場」旁之高雄市○○區○○
    街3 之1 號房屋大門內，向楊文彰及上開身分不詳之成年男
    子換取現金。嗣於99年1 月7 日夜間9 時許，適有賭客鄧勳
    業（經原審以犯賭博罪，判處罰金新臺幣參仟元，如易服勞
    役，以新臺幣壹仟元折算壹日，扣案如附表編號12所示之物
    沒收）。基於在上開公眾得出入「仙園遊藝場」內賭博之犯
    意，打玩店內之「皇冠賓果」電子遊戲機，與之對賭財物，
    約1 小時之後，其以累積之2000分積分，要求林秀玲洗分並
    兌換積分卡，嗣再將該積分卡交與楊文彰，而與楊文彰共同
    至高雄市○○區○○街3 之1 號房屋大門內，收受楊文彰所
    兌換予其之現金新臺幣（下同）1000元（即如附表編號12所
    示之物），然此舉為當時在店內喬裝顧客之警員張智樑發覺
    ，遂通知在外等候之警員施鴻揚，而施鴻揚因恐驚擾「仙園
    遊藝場」人員，乃待鄧勳業騎乘機車離開「仙園遊藝場」一
    段距離後，在停車場旁上前予以攔查，並扣得鄧勳業所有之
    前開1000元現金。之後於同日夜間10時10分許，警方人員再
    持原審法院核發之搜索票至「仙園遊藝場」內搜索，當場查
    獲楊文彰、林秀玲2 人，復扣得郭姿伶所有之如附表編號1
    至11所示之物（如附表編號1 、2 所示之物為賭博之器具，
    如附表編號3 至8 所示之物則為供上開賭博所用之物），因
    而查悉上情。
二、案經高雄市政府警察局新興分局移送臺灣高雄地方法院檢察
    署檢察官偵查起訴。
    理  由
壹、證據能力部分：
一、按被告以外之人於審判外之言詞或書面陳述，除法律有規定
    者外，不得作為證據，刑事訴訟法第159 條第1 項有明文。
    本件證人鄧勳業於警詢中之陳述、證人即警員張智樑、施鴻
    揚於檢察事務官中之陳述，均為審判外之陳述，且查無合於
    同法第159 條之1 至第159 條之5 例外規定情形，且被告之
    辯護人於本院中爭執其證據能力，依同法第159 條第1 項規
    定，證人鄧勳業於警詢中之陳述、證人即警員張智樑、施鴻
    揚於檢察事務官中之陳述，對被告即無證據能力。
二、次按被告以外之人於審判外之陳述，雖不符前四條之規定，
    而經當事人於審判程序同意作為證據，法院審酌該言詞陳述
    或書面陳述作成時之情況，認為適當者，亦得為證據，刑事
    訴訟法第159 條之5 第1 項定有明文。本件被告及其辯護人
    於本院準備程序及審理時，已表示除上開爭執證據能力之陳
    述證據外，對下列所引證據屬被告以外之人在審判外陳述之
    傳聞證據部分，均同意作為證據( 見本院卷第36、37、60頁
    ) 。本院斟酌上開證據並無違法取得之情事，亦無證明力明
    顯過低之情形，認為作為本件被告認定犯罪有無之證據亦屬
    適當，是均得採為本件論斷之證據。
三、錄影監視畫面、相片等物，均係利用機械力攝錄畫面後，再
    將該等畫面客觀、自然呈現之物，此與「供述證據」係供述
    者對於有關體驗之事實，經由知覺、記憶、表現、敘述或敘
    述性動作等過程予以傳達者自為不同，其本質上屬物證之一
    種，非屬供述證據，不適用傳聞法則。是本件卷附之現場查
    獲相片，既與被告3 人本件犯行有相當之關聯性，且非不法
    取得，自應具有證據能力。
貳、實體方面：
一、訊據被告郭姿伶固不否認於前開時、地，有僱用被告楊文彰
    、林秀玲2 人，並擺設如附表編號1 、2 所示之電子遊戲機
    ，供不特定人打玩而經營「仙園遊藝場」等事實，而被告楊
    文彰、林秀玲則不否認於前開時間，有受被告郭姿伶僱用，
    而在上開「仙園遊藝場」工作之事實，然渠3 人均矢口否認
    有何賭博犯行；被告郭姿伶於原審及本院辯稱：「仙園遊藝
    場」並未兌換現金與顧客，並無賭博之情形，高雄市○○區
    ○○街3-1 號是二樓，但由公寓大門出入，二樓是伊父母親
    在住，一般來說賭客不可以進出，伊經營之「仙園遊藝場」
    是純娛樂，沒有兌換現金等語；被告楊文彰於原審及本院辯
    稱：伊沒有換錢給證人鄧勳業，伊看過證人鄧勳業2 次或3
    次，是伊留證人鄧勳業的資料沒錯。查獲當天伊有跟鄧勳業
    一起到福音街3 之1 號，他說他有話跟伊講，拿計分卡給伊
    看，拜託說他是做工的，可不可以換錢之類，伊就說不可以
    ，我們純娛樂，沒有辦法，伊不知道為何他的身上沒有搜到
    積分卡等語；被告林秀玲於原審及本院辯稱：遊樂場的機台
    是皇冠賓果，之前證人鄧勳業有問伊卡要拿給誰，伊說寄卡
    要找楊文彰，因為伊將卡給客人之後沒有再回收，不歸伊負
    責。當天證人鄧勳業的確是沒有問伊卡要拿給誰；我們店裡
    沒有兌換現金等語。
二、經查：
（一）按前揭電子遊戲機臺從事玩法方式為賭客以１比１或１比
      ２之方式押注方式與上開電子遊戲機對賭輸贏，若押中時
      ，可依電子遊戲機設定1 至10倍數贏取分數，若未押中，
      則押注之分數均歸電子遊戲機取得，業據被告郭姿伶、楊
      文彰分別於偵查、原審及本院供述在卷（見偵1 卷第71頁
      、原審卷二第58頁、本院卷第32頁），至堪認定。
（二）被告郭姿伶於上開時、地，僱用被告楊文彰、林秀玲，並
      擺設如附表編號1 、2 所示之電子遊戲機供不特定人打玩
      ，以此經營領有電子遊戲場業營利事業登記證之「仙園遊
      藝場」等事實，除被告郭姿伶、楊文彰、林秀玲上開供述
      外，並有「仙園遊藝場」之營利事業登記證（依該營利事
      業登記證所示，被告郭姿伶自91年間起，即已擔任「仙園
      遊藝場」之負責人（見偵1 卷第32頁）、現場查獲相片（
      見偵1 卷第38至40頁）在卷可稽，及如附表編號1 至11
      所示之物扣案足憑，自堪予以認定。
（三）關於「仙園遊藝場」是否有與至店內打玩電子遊戲機之顧
      客賭博乙節，此據證人即同案被告鄧勳業於原審審理中證
      述：伊總共去過「仙園遊藝場」4 次，第1 次是於98年12
      月30日，經由友人林明毅的陪同、介紹下，至「仙園遊藝
      場」打玩電子遊戲機，當時楊文彰並有問伊的姓名、電話
      ，而因為伊不想留真姓名，所以就說自己名字是「陳明宏
      」，但伊所留的電話號碼是正確的。而第2 次到「仙園遊
      藝場」打玩電子遊戲機時，就有1 個長頭髮、戴眼鏡的男
      性店員（非被告楊文彰）向伊表示「要處理就找他」，並
      說如果他不在店內的話，就找比較老的那1 個（指被告楊
      文彰）。嗣伊第3 次再去「仙園遊藝場」時，就有向楊文
      彰兌換現金，當天在場的店員是林秀玲、楊文彰，伊問林
      秀玲說要找誰處理，林秀玲就說要問楊文彰，之後伊就在
      店內先將積分卡交給楊文彰，然後再到店外換錢。又本件
      查獲當日，是林秀玲幫伊開分，伊玩了約1 個多小時，就
      找林秀玲來幫伊洗分，洗完分之後，伊將1 張2000分的積
      分卡拿給楊文彰，而楊文彰就要伊到店外旁邊的巷子等他
      ，嗣伊先出「仙園遊藝場」，楊文彰在伊之後出來，並打
      開一旁屋子的門，在門內拿1000元現金給伊，伊拿到錢之
      後，就騎乘機車離開，結果在1 個停車場旁被警察攔下來
      。警察一開始問伊在「仙園遊藝場」旁邊作何事，伊本來
      說沒作什麼，之後是警察說他們已經有蒐證，要伊配合，
      伊才承認等語（見原審卷二第33至40頁）。
（四）核與證人張智樑於原審審理中具結證述：本案查獲之前，
      伊因為有收到檢舉情資，所以到過「仙園遊藝場」探訪5
      、6 次，時間約於98年年底及99年年初，而伊第1 次到「
      仙園遊藝場」時，有依店員的要求，留下個人的聯絡電話
      ，當時店員並有問伊是何人介紹的，伊就隨口講了1 個名
      字。又伊到「仙園遊藝場」探訪之時，有在店內打玩電子
      遊戲機，且從一開始，即98年12月下旬時，即曾在店內廁
      所、櫃檯等處兌換過現金。至於福音街3 之1 號的房屋，
      因為伊去探訪時，有見過「仙園遊藝場」人員在該處出入
      ，所以懷疑該處也是兌換賭金的地點。本案查獲當日，伊
      在「仙園遊藝場」店內，聽到鄧勳業中獎及要求店員前來
      洗分，之後見到鄧勳業拿積分卡走向楊文彰，並一前一後
      走出店外，伊認為有異，就通知在店外等候的同事施鴻揚
      ，伊則在店內繼續等候等語（見原審卷二第41至45頁）；
      及證人施鴻揚於原審審理中具結證述：99年1 月7 日查獲
      當天，伊負責在「仙園遊藝場」外，靠近文武街、民生路
      口處埋伏等候，時間從晚上8 點開始，到了晚上9 點多，
      鄧勳業進入「仙園遊藝場」，嗣約於晚上10點10分離開。
      而鄧勳業走出店外之前，在店內探訪的同事就有打電話來
      通知，伊就到店外看，伊當時在大門之斜對面，結果見到
      鄧勳業、楊文彰從「仙園遊藝場」走出來，並由楊文彰拿
      鑰匙開門，2 人再進入福音街3 之1 號房屋的鐵門內，之
      後楊文彰就回到店內，鄧勳業則是騎乘機車離開。而伊因
      為擔心「仙園遊藝場」人員有所警覺，所以等到鄧勳業騎
      乘機車離開「仙園遊藝場」約1 、20公尺，才在1 個停車
      場旁將之攔查。當時伊問鄧勳業是否有兌換現金，一開始
      鄧勳業否認，但伊將蒐證的情形告知鄧勳業，鄧勳業才承
      認，並從口袋內拿出現金1000元，伊因而通知其他埋伏警
      力，陪同鄧勳業一起進入「仙園遊藝場」內查獲等語相符
      （見原審卷二第46至49頁）。
（五）且依扣案如附表編號8 所示之物之記載內容，其內確實載
      有「阿中友：張智樑，0000000000，車號YDY-682 」、「
      12/30 林明毅朋友（陳明宏），0000000000，車號728-BQ
      5 」等文字（見原審卷二第69頁），而與被告鄧勳業、證
      人張智樑前開證述情節互符一致，足見被告郭姿伶自民國
      98年12月下旬某日起，在上開公眾得出入之場所內，擺放
      如附表編號1 、2 所示之賭博性電子遊戲機「皇冠賓果」
      共35台，供不特定賭客押注賭博；並僱用有犯意聯絡之被
      告楊文彰、林秀玲及某真實姓名、年籍不詳之成年男子擔
      任店員，由被告楊文彰及上開身分不詳之成年男子，負責
      為不特定賭客為兌換現金之工作，另由被告林秀玲為顧客
      為電子遊戲機之開分、洗分工作，其賭博方式為賭客以１
      比１或１比２之方式押注方式與上開電子遊戲機對賭輸贏
      ，若押中時，可依電子遊戲機設定1 至10倍數贏取分數，
      若未押中，則押注之分數均歸電子遊戲機取得，而當賭客
      決定不繼續打玩電子遊戲機時，得以電子遊戲機所累計之
      分數，要求店內人員洗分，取得積分卡，再由賭客持積分
      卡至「仙園遊藝場」櫃檯、廁所或「仙園遊藝場」旁之高
      雄市○○區○○街3 之1 號房屋大門內，向被告楊文彰及
      上開身分不詳之成年男子換取現金。又於99年1 月7 日夜
      間9 時許，確有賭客鄧勳業至上開「仙園遊藝場」，以上
      開方式押賭電玩店內之「皇冠賓果」電子遊戲機，嗣約1
      小時之後，鄧勳業以累積之2000分積分，要求被告林秀玲
      洗分並兌換積分卡，嗣再將該積分卡交予被告楊文彰，而
      與被告楊文彰共同至高雄市○○區○○街3 之1 號房屋大
      門內，收受被告楊文彰所兌換予其之現金10 00 元（即如
      附表編號12所示之物），為當時在店內喬裝顧客之警員張
      智樑發覺，遂通知在外等候之警員施鴻揚，而施鴻揚因恐
      驚擾「仙園遊藝場」人員，乃待鄧勳業騎乘機車離開「仙
      園遊藝場」一段距離後，方上前予以攔查，並扣得鄧勳業
      所有之前開1000元現金。之後於同日夜間10時10分許，警
      方人員再持原審法院核發之搜索票至「仙園遊藝場」內搜
      索，當場查獲被告楊文彰、林秀玲2 人，復扣得被告郭姿
      伶所有之如附表編號1 至11所示之物（如附表編號1 、2
      所示之物為賭博之器具，如附表編號3 至8 所示之物則為
      供上開賭博所用之物）等情，亦堪予認定。
（六）被告郭姿伶、楊文彰、林秀玲3 人雖以前詞置辯，且渠3
      人之辯護人於原審及本院為渠等辯護稱：依一般經驗法則
      ，若「仙園遊藝場」可讓賭客兌換現金，理應每位店員均
      可為之，且店員向客人傳達可兌換現金之訊息時，當係直
      接向顧客詢問是否要兌換現金，要無以「要處理就找他」
      此一曖昧不明之語氣告知顧客可兌換現金此一訊息之理，
      是證人鄧勳業所為證詞無可採信。又證人張智樑稱自己有
      兌換現金部分，未見其於職務報告、偵查中作證時提及；
      且「仙園遊藝場」若有兌換現金情事，當會過濾顧客身分
      ，確認顧客係熟客介紹或已成為熟客之後，才敢為兌換現
      金之違法行為；況證人張智樑若自己有兌換現金，何以未
      曾當場逮捕店員或其他兌換現金之賭客？是證人張智樑此
      部分證詞有違常理，無可採信。此外，証人鄧勳業於查獲
      當日，若果有在福音街3 之1 號房屋兌換現金，證人張智
      樑或施鴻揚理應在該處或「仙園遊藝場」逮捕証人鄧勳業
      ，豈會待証人鄧勳業離開一段距離後，方將之逮捕，此亦
      足證證人張智樑、施鴻揚所述無可採信云云。
（七）關於被告郭姿伶、楊文彰、林秀玲3 人之辯護人前開有關
      被告鄧勳業所為證詞可信性之辯護意旨部分。查多人共同
      參與犯罪時，彼等間就犯罪各階段之行為予以分工進行，
      實非罕見，且各該共同參與犯罪之人，對於犯罪實行之熟
      稔、機警程度，亦不免因個人之機智反應、參與犯罪時間
      之長短而有所差別，是由某些特定共犯專門負責其中一項
      重要事務之進行，並無何悖於常理之處。就本案情形而言
      ，「仙園遊藝場」乃係一領有電子遊戲場業營利事業登記
      證之營利事業，已如前述，是在該店內為不法賭博犯行乙
      事是否會遭發覺，最為關鍵者，乃其兌換現金過程是否會
      為警方人員所掌握，因此，該兌換現金之行為由某些固定
      店員為之，而非全部店員均可從事，要屬合於常理之犯罪
      分工方式，實無從以證人鄧勳業證稱「仙園遊藝場」是由
      被告楊文彰及上開身分不詳之成年男子負責兌換現金乙情
      ，而推認其前揭證詞無可採信。
（八）至被告林秀玲於原審審理雖陳稱：之前證人鄧勳業有問伊
      卡要拿給誰，伊說寄卡要找楊文彰，因為伊將卡給客人之
      後沒有再回收，不歸伊負責。當天證人鄧勳業的確是沒有
      問伊卡要拿給誰云云（見原審卷二第41頁），然處理顧客
      寄放積分卡事務，乃係一合法且簡單之工作，何必如被告
      林秀玲所言，需特地交由其他店員處理，而無法由原本洗
      分、交付積分卡之店員為之？況「仙園遊藝場」兌換現金
      與賭客，乃係違法之賭博行為，是其內店員向不熟識之顧
      客告知店內可兌換現金乙事時，使用曖昧不明之用詞，藉
      以探詢顧客反應，並同時避免遭警方人員查緝，要屬合於
      事理，亦無辯護人所稱悖於常情之狀況。此外，證人鄧勳
      業若無上開兌換現金而為賭博情事，衡情其豈會在與被告
      郭姿伶、楊文彰、林秀玲均無任何仇怨之情形下（此為被
      告郭姿伶、楊文彰、林秀玲3人 所分別自承在卷，見偵2
      卷第6 頁、原審99年度聲羈字第24號卷第8 、9 、10頁）
      ，平白使自己成為賭博罪之被告，進而故為虛偽陳述以誣
      陷被告郭姿伶、楊文彰、林秀玲3 人？此實有違常理，益
      徵証人鄧勳業前揭證詞應屬可信，被告林秀玲上開供述，
      屬卸責之詞，不足採取。
（九）關於被告郭姿伶、楊文彰、林秀玲3 人之辯護人前開有關
      證人張智樑、施鴻揚所為證詞憑信性之辯護意旨部分。證
      人張智樑於其出具之職務報告及於檢察事務官詢問中，固
      未提及其有親自向「仙園遊藝場」人員兌換現金乙事（見
      偵1 卷第18、74頁），然此部分事實是否提及，事涉證人
      張智樑認為此部分事實重要與否（即職務報告部分）、詢
      問人員曾否詢及相關問題（即證人張智樑於檢察事務官詢
      問中作證部分）等因素，尚無從以其先前未曾提及此部分
      事實，即得遽謂其所為證言無可採信。再者，證人張智樑
      於初次至「仙園遊藝場」探訪時，自稱係綽號「阿中」之
      人之朋友，有扣案如附表編號8 所示之顧客名冊在卷可稽
      （內容如前述，見原審卷二第69頁）。而依據該顧客名冊
      同一頁之記載內容，在證人張智樑上方之顧客資料中，有
      「阿中，王致中，0000000000 ， 車號UIG-407 」此等文
      字之記載，足見到「仙園遊藝場」打玩電子遊戲機之顧客
      中，存有1 名綽號為「阿中」之人。準此，「仙園遊藝場
      」店內人員誤認證人張智樑係先前之顧客「阿中」介紹前
      來消費，進而未多加懷疑而允諾兌換現金，尚非不符常理
      ，是亦無從以證人張智樑證稱：伊第1 次到「仙園遊藝場
      」時，店員問伊是何人介紹的，伊隨口講了1 個名字，而
      伊一開始去「仙園遊藝場」探訪時，就有在店內兌換過現
      金等語，而可推認證人張智樑所言無可採信。此外，警方
      人員查緝犯罪時，不於發現犯罪情事之初，即刻逮捕相關
      犯罪嫌疑人之情形，要非罕見，蓋此時蒐證尚未完全，若
      貪急而莽撞為之，該犯罪之相關嫌疑人，日後當有經檢察
      官為不起訴處分或法院判決無罪之疑慮。就本案而言，若
      證人張智樑於充作顧客甫發現「仙園遊藝場」有兌換現金
      情事之際，即有逮捕相關犯罪嫌疑人之作為，則於是時僅
      有警方人員之證詞，別無其他證據可為佐證之情形下，檢
      察官、法院是否會僅憑該項證詞即為相關嫌疑人之不利認
      定？實甚有所疑；又於本案查獲當日，警方人員若於「仙
      園遊藝場」人員可察覺之處所攔檢、盤問証人鄧勳業，豈
      非平白使「仙園遊藝場」人員發覺警方人員在查緝本案，
      而多有機會隱匿相關事證？此亦非有豐富查緝犯罪經驗之
      警方人員所會採取之作為。因此，本件警方人員於探訪查
      知「仙園遊藝場」有賭博情事後，依法向原審聲請核發搜
      索票，俾得合法搜索「仙園遊藝場」，並於向証人鄧勳業
      確認「仙園遊藝場」確有兌換現金與賭客之情形後，方一
      舉查獲本案，要屬合於一般查緝犯罪時所會採取之作為，
      是被告郭姿伶、楊文彰、林秀玲3 人之辯護人以前詞論謂
      證人張智樑、施鴻揚所為證詞無可採信云云，尚屬無據。
（十）依被告楊文彰、郭姿伶於原審審理中所述（見原審卷二第
      58、59頁），本件扣案之電子遊戲機，均為相同機型（即
      均為「皇冠賓果」），且其遊戲方式，乃係由打玩者單純
      押注分數，再以射倖性之方式，決定打玩者押中與否、所
      得分數之多少。再參之證人鄧勳業前開證述內容，即其於
      98 年12 月30日至99年1 月7 日短短9 日間，即到「仙園
      遊藝場」打玩電子遊戲機多達4 次，第3 次有向被告楊文
      彰兌換現金，99年1 月7 日玩畢後，亦有向被告楊文彰兌
      換現金等情，及被告楊文彰、林秀玲對証人鄧勳業曾多次
      至「仙園遊藝場」消費乙情，亦不否認之事實以觀（見原
      審99年度聲羈字第24號卷第9 頁、原審卷二第41頁），亦
      足佐證其證述「仙園遊藝場」有賭博情形乙節，堪可採信
      ，並可徵被告郭姿伶、楊文彰、林秀玲3 人前開辯解為不
      可採。此外，被告楊文彰於原審審理中自陳：本案查獲當
      天，鄧勳業離開「仙園遊藝場」時，伊有跟著他一起到福
      音街3 之1 號等語（見原審2 卷第57頁），則被告楊文彰
      於本案查獲當日，若非係欲避免其兌換現金與証人鄧勳業
      之事遭人發覺，其何需與証人鄧勳業一同至高雄市○○區
      ○○街3 之1 號房屋內？此實有違常情（若有合法但不便
      在「仙園遊藝場」店內與証人鄧勳業商談之事，亦僅至「
      仙園遊藝場」店外即足，並無進入高雄市○○區○○街3
      之1 號房屋之必要），由此亦可證被告郭姿伶、楊文彰、
      林秀玲3 人之辯解，非可採信。
（十一）至依證人即同案被告鄧勳業上開證述內容，雖僅提及上開
      身分不詳之成年男子及被告林秀玲，分別有向其表示得兌
      換現金及兌換現金要找被告楊文彰，而被告楊文彰有實際
      為兌換現金與其之行為，並未敘及被告郭姿伶有直接參與
      上開賭博行為。然被告郭姿伶既為「仙園遊藝場」之負責
      人，而被告楊文彰、林秀玲及上開身分不詳之成年男子，
      則均係受僱於被告郭姿伶，從事開分、洗分、兌換金錢等
      工作，衡以常理，若非被告郭姿伶有所授意而與渠等有犯
      意聯絡，渠等豈會自作主張，擅自與不特定顧客為賭博行
      為，是被告郭姿伶與被告楊文彰、林秀玲及上開身分不詳
      之成年男子間，就上開賭博犯行，要有犯意聯絡與行為分
      擔甚明。
（十二）綜上所述，本件犯罪事證明確，被告郭姿伶、楊文彰、林
      秀玲前揭犯行已經證明，其等所辯則均不足採信，應依予
      以論科。
三、本件被告郭姿伶在其經營之仙園遊藝場，擺設如附表一編號
    1 、2 號所示之電子遊戲機，被告楊文彰、林秀玲、年籍不
    詳之成年男子則受雇於被告郭姿伶，與不特定賭客對賭財物
    ，核其所為，係犯刑法第266 條第1 項前段之賭博罪。查被
    告郭姿伶係自98年12月下旬某日開始擺放陳列上開電子遊戲
    機具，並雇用被告楊文彰、林秀玲，年籍不詳之成年男子，
    如前所述，是其4 人上開賭博犯行，係以在店內擺設電子遊
    戲機具之方式，與不特定人賭博財物，顯見被告4 人於擺設
    機臺自98年12月下旬某日起即有與客人反覆實施賭博行為之
    犯意，應係基於1 個集合之犯意，侵害同一社會法益，且其
    4 人之行為具有場所、時間密接性，足認被告4 人之行為，
    應屬具有預定同種類行為將反覆實行之集合犯，應包括性地
    各論以一賭博罪；又其4 人就上開賭博犯行，具有共同犯意
    聯絡及行為分擔，應論以共同正犯。
四、原審予以論罪科刑，固非無見，惟查：被告郭姿伶、楊文彰
    、林秀玲3 人之行為，核與刑法第268 條所定之圖利供給賭
    博場所罪、聚眾賭博罪之構成要件有間，即本身並未抽佣，
    且賭客間亦無對賭情事，性質上僅係利用該機器代替自己與
    不特定之賭客在前開公眾得出入之場所賭博，此與意圖營利
    而供給賭博場或聚眾賭博之行為，並不相同，詳如後述，原
    審遽論被告郭姿伶3 人亦有上開犯行，尚有未洽，被告3 人
    上訴意旨，仍執前詞，否認犯罪，固無足取，然原判決既有
    上述可議，自應由本院將原判決撤銷改判。爰審酌被告郭姿
    伶經營上開賭博性電玩遊藝場，藉此牟得不法利益，被告楊
    文彰、林秀玲，則受雇擔任開分、洗分、兌換現金之工作，
    其3 人之行為破壞社會善良風氣，助長僥倖歪風，且其3 人
    犯後猶飾詞狡，態度非佳，及被告楊文彰、林秀玲僅係受僱
    於被告郭姿伶，在本案中並非處於主導之地位，惡性自較被
    告郭姿伶為低等一切情狀，分別量處如主文所示之刑，並分
    別諭知易服勞役之折算標準，以示懲儆。
五、扣案如附表編號1 、2 所示之物，均係當場賭博之器具，均
    依刑法第266 條第2 項規定，不問屬於犯人與否，予以宣告
    沒收。另扣案如附表編號3 至8 所示之物，均係被告郭姿伶
    所有，業據其於原審審理中陳述明確（見原審卷二第51頁）
    ，且係供本件犯罪所用之物（其中扣案如附表編號7 、8 所
    示物品之作用，要據被告楊文彰於原審審理中陳述明確，見
    原審卷二第57、58頁），爰依刑法第38條第1 項第2 款規定
    及共犯責任共同原則，併予宣告沒收。至扣案如附表編號12
    所示之現金，因該筆賭金業已交付予賭客鄧勳業後，即為賭
    客鄧勳業所有，即屬賭客鄧勳業之犯罪所得；再證人鄧勳業
    為與被告郭姿伶等3 人為對賭財物之人，與被告郭姿伶3 人
    間為對向犯，並無共同正犯關係，是該筆賭金既已在證人鄧
    勳業主刑下，原審已依刑法第38條第1 項第3 款規定予以沒
    收，是本院自不得為沒收之諭知。另至扣案如附表編號9至
    11所示之物，乃為一般行業均會使用之物，與被告郭姿伶、
    楊文彰、林秀玲本件賭博犯行尚無直接相關性，是均不為沒
    收之宣告，附此敘明。
六、至公訴意旨另以：被告郭姿伶在上址經營「仙園遊藝場」，
    竟意圖營利，以上開遊藝場為公眾得出入之場所供給賭博處
    所，並與親自到場之不特定多數人對賭而聚眾賭博，自民國
    91年間某日接任負責人後之某不詳時間起，在上開場所內設
    置賭博性電子遊戲機「皇冠賓果」35臺，並僱用與其有圖利
    聚眾賭博犯意聯絡之店員即被告楊文彰、林秀玲負責現場開
    分、洗分，供不特定之人把玩上述電子遊戲機臺而賭博財物
    。其賭博方式為：賭客每次將10元硬幣投入機台內，自選1
    比1 或1 比2 比例方式（每100 元開100 分或200 分）開分
    ，自行押注分數後按開始鍵與機臺押注賭博，如押中則可贏
    得數倍不等之分數，如未押中，則所投入賭資由機臺沒入歸
    店方贏得，賭客就贏得之分數可以原兌換比例向店方換取現
    金，以此不確定之或然率決定財物之輸贏。因認被告被告郭
    姿伶、楊文彰、林秀玲之前揭行為，亦共同涉有刑法第26 8
    條前段之圖利供給賭博場所罪、同條後段之圖利聚眾賭博罪
    嫌等語。
（一）按刑法第268 條所定之圖利供給賭博場所罪、聚眾賭博罪
      ，除行為人主觀上之營利意圖之外，其營利之來源必與供
      給賭博場所或聚眾賭博之客觀構成要件行為相結合，始克
      當之；即單純因供給賭博場所或聚眾賭博而牟利，諸如抽
      頭，或變相以收取清潔費、茶水費等名目為之，倘獲利之
      來源乃取決於賭博本身之輸贏，乃仰賴賭博之射倖性與或
      然率，即是否輸贏仍在未定，自應成立賭博罪，而非該當
      刑法第268 條之罪名，合先敘明（臺灣高等法院96年度法
      律座談會結論參照）。
（二）經查，本件被告郭姿伶3 人利用上開擺設之電子遊戲機，
      其中不確定之輸贏機率與賭客賭博財物，係以該電子遊戲
      機出現之偶然事實決定勝負，即以此射倖性之方式計算輸
      贏，本身既未抽佣，且賭客間亦無對賭情事，性質上係利
      用該機器代替自己與不特定之賭客在前開公眾得出入之場
      所賭博，此與意圖營利而供給賭博場或聚眾賭博之行為，
      並不相同。此外，復查無其他積極證據足認被告郭姿伶等
      3 人有何共同抽頭營利及聚眾賭博之行為，即難認被告郭
      姿伶等3 人有觸犯刑法第268 條之罪，就此部分本應諭知
      無罪之判決，惟因公訴意旨認此部分若成立犯罪，亦與其
      前開賭博罪之犯行具有裁判上一罪之想像競合犯關係，爰
      不另為無罪之諭知，併予敘明。
參、同案被告鄧勳業部分，業經原審以犯賭博罪，判處罰金3 千
    元，如易服勞役，以1 千元折算1 日；及扣案如附表編號12
    所示之物沒收，同案被告鄧勳業及公訴人均未上訴，已確定
    在案，不另論列，亦附此敘明。
據上論斷，應依刑事訴訟法第369 條第1 項前段、第364 條、第
299 條第1 項前段，刑法第28條、第266 條第1 項前段、第2 項
，第42條第3 項，第38條第1 項第2 款，刑法施行法第1 條之1
，判決如主文。
本案經檢察官林敏惠到庭執行職務。
中    華    民    國    99    年    11    月   24     日
                 刑事第九庭     審判長法  官  莊秋桃
                                      法  官  范惠瑩
                                      法  官  田平安
以上正本與原本無異。
本件不得上訴。
中    華    民    國    99    年    11    月   24     日
                                  書  記  官  馬蕙梅
附表：
┌──┬─────────────────┬────────┐
│編號│物品                              │數量            │
├──┼─────────────────┼────────┤
│ 1  │電子遊戲機「皇冠賓果」機台        │參拾伍台        │
├──┼─────────────────┼────────┤
│ 2  │電子遊戲機「皇冠賓果」IC板        │參拾伍塊        │
├──┼─────────────────┼────────┤
│ 3  │積分卡（500分）                   │貳張            │
├──┼─────────────────┼────────┤
│ 4  │積分卡（1000分）                  │拾張            │
├──┼─────────────────┼────────┤
│ 5  │積分卡（2000分）                  │拾張            │
├──┼─────────────────┼────────┤
│ 6  │開洗分鑰匙                        │壹支            │
├──┼─────────────────┼────────┤
│ 7  │鑰匙（得用以開啟高雄市○○區○○街│壹支            │
│    │3 之1 號房屋之大門）              │                │
├──┼─────────────────┼────────┤
│ 8  │顧客名冊（紀錄顧客聯絡電話，不定時│壹本            │
│    │以簡訊向顧客促銷）                │                │
├──┼─────────────────┼────────┤
│ 9  │監視錄影帶                        │壹卷            │
├──┼─────────────────┼────────┤
│ 10 │員工打鐘卡                        │肆張            │
├──┼─────────────────┼────────┤
│ 11 │員工資料（附於顧客名冊內）        │壹紙            │
├──┼─────────────────┼────────┤
│ 12 │現金                              │新臺幣壹仟元    │
└──┴─────────────────┴────────┘
附錄本件判決論罪科刑法條：
刑法第266 條第1 項
在公共場所或公眾得出入之場所賭博財物者，處1000元以下罰金
。但以供人暫時娛樂之物為賭者，不在此限。

司法院資訊處製作；財團法人民間司法改革基金會備份。
